臺灣臺中地方法院民事判決
                                    111年度豐簡字第440號
原      告  張維中  
訴訟代理人  陳敬中律師
被      告  元集托運行

法定代理人  林宜修  
訴訟代理人  陳銘釗律師
複代理人    熊子仁  
上列當事人間請求損害賠償事件，本院於民國111年8月3日言詞
辯論終結，判決如下：
    主      文
原告之訴及假執行之聲請均駁回。
訴訟費用由原告負擔。
    事實及理由
一、原告主張：被告於108年5月15日受訴外人慶昌建材有限公司
    （下稱慶昌公司）委託，至臺中港拖運裝有慶昌公司向大陸
    地區之藝輝裝飾材料有限公司（下稱藝輝公司）購買之「石
    速板（又稱石紋板）【簡稱系爭石材】之貨櫃（下稱系爭貨
    櫃）至慶昌公司。因被告當日派車已滿，無車輛可運，被告
    遂請訴外人和臻貨櫃倉儲股份有限公司（下稱和臻公司）運
    送系爭貨櫃。因系爭貨櫃內之貨物未妥善放置及固定，致和
    臻公司之貨車駕駛即原告於108年5月15日11時38分許，駕駛
    車牌號碼000-0000號自用大貨車(下稱系爭貨車)，沿國道3
    號臺中烏日交流道南下出口往烏日匝道行駛，左轉至環中路
    8段時，因系爭貨櫃內之貨物偏移，而使系爭貨車子車失去
    重心向右傾斜，牽引母車向右側翻，系爭貨車遂與訴外人黃
    清義駕駛之車牌號碼000-000號自用大貨車發生碰撞，因而
    毀損。嗣和臻公司將系爭貨車之損害賠償請求權讓與原告，
    原告為修復系爭貨車，已支出修理費用新臺幣（下同）1,00
    0,000元（折舊後金額為828,881元），並已對被告為債權讓
    與之通知，前開損害既係因被告怠於告知運送物之性質所致
    ，則原告自得依民法第631條、第227條第2項、債權讓與之
    法律關係，請求被告賠償前開損害。並聲明：㈠被告應給付
    原告828,881元，及自起訴狀繕本送達被告翌日起至清償日
    止，按週年利率5％計算之利息。㈡願供擔保，請准宣告假執
    行。
二、被告則以：
㈠、原告與和臻公司為靠行關係，系爭貨車本為原告出資購買，
    原告有系爭貨車之所有權。故原告與和臻公司間就系爭貨車
    修復費用之債權讓與契約，並不實在。原告於前案訴訟（本
    院110年度簡字第133號），主張和臻公司與慶昌公司間存在
    運送契約，於本案翻異主張和臻公司與被告間存在運送契約
    ，有違禁反言原則。
㈡、系爭石材主要材質為PVC，用以裝飾牆面之新型建材，規格為
    1220×2440×3mm，共計1000片，不屬於具有易燃爆、腐蝕、
    有毒、輻射、傳染、具攻擊性等可能致人或財產發生損害之
    虞之物，不具有危險之性質，被告自不負有民法第631條之
    告知義務。系爭貨櫃內之貨物係由中國大陸地區貨運公司人
    員負責裝載，被告並非實際裝載前開貨物之人，於前開貨物
    送達慶昌公司之前，被告亦未曾看過前開貨物，更無從知悉
    前開貨物裝載於系爭貨櫃之方式。是被告對於系爭貨櫃內之
    貨物如何裝載，是否有以適當方式加以固定，並不知情，並
    無怠於告知之情事，對於本件事故之發生，亦無可歸責之事
    由。因此，原告依民法第631條、第227條第2項、債權讓與
    之法律關係請求被告負損害賠償責任，應屬無據等語，資為
    抗辯。並聲明：⒈原告之訴駁回。⒉如受不利益判決，願供擔
    保請准宣告免為假執行。
三、得心證之理由：
㈠、和臻公司與被告間存在運送契約關係：
　　按稱運送人者，謂以運送物品或旅客為營業，而受運費之人
    （民法第622條參照）。雙方如口頭約定一方以運送物品為
    目的，他方則同意給付運費，物品運送契約即成立，並不以
    訂立書面為契約生效要件。又運送人實施運送之方式，
    並無限制，除有特約或習慣外，得自行運送，亦得使用他人
    為運送。
　⒈觀諸原告提出之和臻公司與元集託運行人員間之LINE通訊軟
    體對話紀錄（見前案卷㈠第135頁），可知系爭貨櫃係和臻公
    司受元集託運行囑託運送。
　⒉又依證人即元集託運行負責人林宜修於前案具結證稱：元集
    託運行承接慶昌公司之運送業務，期間已達5年以上，元集
    託運行與慶昌公司間雖未簽訂書面契約，但實際上有成立運
    送契約之關係，如果運送當日元集託運行沒有車可以運送貨
    物，我會幫慶昌公司另外叫車，並通知慶昌公司，但慶昌公
    司不會知道我是請何間公司運送貨物，實際上運送時間、地
    點也是由我安排，我叫的車要服從我的指示，運費也是向我
    請款等語（見前案卷㈡第198至201頁），足見和臻公司須依
    被告指示之時間、地點進行運送，收受運費之對象亦係被告
    。
　⒊基上，應可認定慶昌公司實際上係與被告成立運送契約，約
    定由被告為慶昌公司運送系爭貨櫃，惟因被告負責運送之車
    輛無法即時調度，被告始與和臻公司另成立運送契約，約定
    由和臻公司為被告運送系爭貨櫃至慶昌公司。從而，和臻公
    司與被告間存在運送契約關係乙節，應堪認定。
㈡、被告並無違反民法第631條告知義務，亦無可歸責事由，原告
    請求被告負損害賠償無理由：
　⒈系爭事故之發生，應係因系爭貨櫃內之貨物「固定不當」所
    致，非貨物之「性質」所致：
　⑴系爭事故發生時，係因系爭貨車子車先行向右傾斜，牽引母
    車向右側翻，致系爭貨車撞擊黃清義駕駛之車牌號碼000-00
    0號自用大貨車，因而毀損之事實，有現場照片、道路交通
    事故照片為證（見前案卷㈠第25至31、81至97頁），可以認
    定。
　⑵系爭事故發生路段之速限為時速40公里（見前案卷㈠第311頁
    ），且系爭貨車為承載貨櫃之大型貨車，轉彎時如有超速之
    情事，確有可能增加系爭貨車翻覆之風險。惟經本院送請逢
    甲大學車輛行車事故鑑定研究中心鑑定系爭事故之肇事責任
    ，依該中心按系爭貨車行車紀錄器影像畫面計算系爭貨車於
    系爭事故發生時行車速度之結果，可知系爭貨車駛出烏日匝
    道前54.7公尺之平均時速為28.29公里，另系爭貨車駛出烏
    日匝道時，距離系爭事故發生地點約26.68公尺，當時系爭
    貨車之平均時速為18.91公里，均遠低於系爭事故發生路段
    之行車速限，有該中心行車事故鑑定報告書（下稱鑑定報告
    書）附卷可稽（見鑑定報告書第8、35頁），堪認原告駕駛
    系爭貨車行經系爭事故發生路段時，應無超速之情事。
　⑶訴外人即和臻公司承保貨物運送人責任保險之保險人萊特美
    德保險公證人有限公司（下稱萊特美德公司）於系爭事故發
    生後曾至慶昌公司查看系爭貨櫃內之貨物裝載情形，結果如
    下（見前案卷㈠第125至127頁）：①貨物名稱：石速板（又稱
    石紋板），主要材質為PVC，用以裝飾牆面之新型建材，規
    格為1,220×2,440×3mm，共計1,000片。②包裝方式：上開貨
    物每100片堆放於1個棧板，合計10個棧板，4個角落以紙板
    護角保護再以4條尼龍繩將之束縛。③裝載方式：合計10個棧
    板以左、右交錯方式裝載於貨櫃內，此外並無其他固定方式
    避免其於運送中滑動或翻覆等措施。經檢查後發現貨物疑似
    運送途中受到巨大碰撞致其束帶斷裂及滑動情形。另觀諸系
    爭事故發生後系爭貨櫃內貨物之擺放情形（見前案卷㈠第27
    至31頁），可見系爭貨櫃內之貨物為建材，堆置於棧板之上
    ，棧板與建材之間僅以束帶固定，且系爭貨櫃內並無放置其
    他填充物預防建材震盪、晃動，其中部分建材之束帶確已斷
    裂，致束帶捆綁之建材朝向系爭貨車翻覆之方向滑落，核與
    萊特美德公司前開查看結果大致相符，堪認原告駕駛系爭貨
    車運送系爭貨櫃時，系爭貨櫃內之貨物確實未經適當措施加
    以固定，而有於運送途中滑落致系爭貨車重心偏移翻覆之風
    險。
　⑷經逢甲大學車輛行車事故鑑定研究中心依系爭事故之道路交
    通事故卷宗所附事證進行分析，結果略以（見鑑定報告書第
    9至10頁）：
  ①系爭貨櫃內貨物最底層棧板呈現左上右下翹起來之狀況，初
    步認為該最底層棧板應無向右橫移之狀況，故推論該棧板以
    上之貨物重心因所堆疊之貨物較高，故受系爭貨車左轉向心
    力牽引產生向右位移之離心力。
　②就上開貨物受離心力牽引部分，佐以系爭貨櫃內壁損害狀況
    及貨物綑紮所用之索套均有斷裂、鬆脫之事實等，不排除該
    綑紮所用索套僅係作用於方便堆高機裝卸作業，亦即不排除
    該套索有結構強度問題，恐有無法抵抗時速40公里以下所產
    生之離心力問題。
　⑸基上，系爭事故發生前，原告駕駛系爭貨車並無明顯超速之
    情事，應不至於導致系爭貨車於左轉彎時因重心偏移而翻覆
    。惟系爭貨櫃內之貨物堆疊至一定高度，卻僅以束帶及套索
    固定，且未使用填充物預防貨物滑動，足認裝載貨物至系爭
    貨櫃之人，確實未採取適當措施固定系爭貨物，而有導致系
    爭貨車於行駛中偏移重心之可能。從而，系爭貨車子車向右
    傾斜、牽引母車翻覆，應係因系爭貨櫃內貨物固定不當、滑
    動所致，是「系爭事故之發生」與「裝載貨物至系爭貨櫃之
    人未採取適當措施固定貨物之行為」間，有相當因果關係，
    應堪認定。　　
　⒉被告並無違反民法第631條告知義務：
　　按民法第631條規定「運送物依其性質，對於人或財產有致
    損害之虞者，託運人於訂立契約前，應將其性質告知運送人
    ，怠於告知者，對於因此所致之損害，應負賠償之責」，其
    性質應為託運人有將因貨物性質造成損害之可能告知義務之
    規定，自須以運送物依其性質，對於人或財產有致損害之虞
    為要件，始有告知義務（最高法院105年度台上字第996號民
    事判決可資參照。臺灣高等法院92年度上易字第1260號、10
    5年度海商上字第3號民事判決類此見解）。經查：本件裝載
    在系爭貨櫃內之系爭石材，由肉眼即可辨別貨物性質，屬不
    具有易燃爆、腐蝕、有毒、輻射、傳染、攻擊性等可能致人
    或財產發生損害之虞之物，有照片可佐（見前案卷㈠第27至3
    1頁）；且為合法進口之物品；本件亦非運送物之「性質」
    造成之損害。從而，被告應不負有民法第631條之告知義務
    。從而，被告並無怠於告知該貨物性質之責。
　⒊被告並非實際捆紮、綑綁、裝載系爭石材至系爭貨櫃之人，
    裝載貨物至系爭貨櫃之人亦非被告之履行輔助人，被告應無
    可歸責事由：
　⑴系爭貨車內裝載之貨物，為慶昌公司向大陸廠商藝輝公司所
    購買進口，為兩造所不爭執。而依證人即捷聖公司員工陳宗
    裕於前案具結證稱：捷聖公司與慶昌公司間有報關業務之往
    來。慶昌公司的貨物進口到港口後，除非是驗貨，否則處理
    完文書報關程序後，我就會將領櫃資料提供給慶昌公司合作
    的元集託運行，再由元集託運行與慶昌公司進行後續的聯絡
    。而系爭貨櫃的貨物進口時並沒有驗貨等語（見前案卷㈡第1
    59至161頁）；及證人即慶昌公司股東兼會計簡惠眞具結證
    稱：捷聖公司將銷倉單交付元集託運行後，元集託運行老闆
    娘會通知我貨到了，並告知何時會送貨至慶昌公司，請我找
    堆高機人員卸貨。如果有需要更改運送時間、地點，我會直
    接連絡元集託運行老闆娘等語（見前案卷㈡第163至164頁）
    ，可知大陸廠商自大陸出口系爭貨櫃至臺中港後，係由捷聖
    公司先處理文書報關業務，再由捷聖公司逕予通知被告前往
    臺中港領取系爭貨櫃，嗣因元集託運行無法調度車輛送貨，
    始由元集託運行指示和臻公司前往港口領取系爭貨櫃。基此
    ，系爭石材之固定未妥之行為係發生在大陸港口，將系爭石
    材裝入系爭貨櫃之際，即為海上運送裝船前之裝貨行為階段
    。故被告並非實際捆紮、綑綁、裝載系爭石材至系爭貨櫃之
    人，並未參與裝載貨物，對於貨物固定情形應不知情乙節，
    應可認定。
　⑵又實際捆紮、綑綁、裝載系爭石材至系爭貨櫃之人，亦非可
    認定為被告之履行輔助人；且亦無證據認定被告知悉系爭貨
    櫃內之系爭石材未以適當措施固定之情而怠於告知原告。因
    此，本件尚難認被告具可歸責事由。
  ⒋從而，原告依民法第631條、第227條第2項、債權讓與之法律
    關係，請求被告負債務不履行損害賠償責任，應屬無據。
四、綜上所述，原告依民法第631條、第227條第2項、債權讓與
    之法律關係，請求被告應給付原告828,881元，及自起訴狀
    繕本送達被告翌日起至清償日止，按週年利率5％計算之利息
    ，為無理由，應予駁回。原告之訴既經駁回，其假執行之聲
    請失所附麗，併與駁回。
五、本件判決之基礎已臻明確，兩造其餘攻擊防禦方法及舉證，
    核與判決無影響，爰不另一一論述，併此敘明。
六、訴訟費用負擔之依據：民事訴訟法第78條。
中　　華　　民　　國　　111 　年　　9 　　月　　8 　　日
                      臺灣臺中地方法院豐原簡易庭
                                  法　官　高士傑
以上正本係照原本作成。
如不服本判決，應於送達後20日內，向本院提出上訴狀並表明上
訴理由，如於本判決宣示後送達前提起上訴者，應於判決送達後
20日內補提上訴理由書（須附繕本）。如委任律師提起上訴者，
應一併繳納上訴審裁判費。
中　　華　　民　　國　　111 　年　　9 　　月　　8    日
                                  書記官　蔡伸蔚